臺灣高等法院刑事判決　　　　　　　　　　　　　　九十一年度上訴字第四八號
　　上　訴　人
　　即　被　告　甲○○
　　指定辯護人　本院公設辯護人　王永炫
右上訴人因違反毒品危害防制條例案件，不服臺灣臺北地方法院八十九年度訴字第一
五六五號，中華民國九十年十二月二十五日第一審判決（起訴案號：臺灣臺北地方法
院檢察署八十九年度偵字第一八五三五號）提起上訴，本院判決如左：
    主  文
原判決撤銷。
甲○○販賣第二級毒品，處有期徒刑柒年陸月，扣案之第二級毒品ＭＤＭＡ藥丸壹佰
肆拾肆顆沒收並銷毀之；扣案之新臺幣貳仟伍佰元及大小分裝袋壹佰零貳只均沒收之
。又持有第二級毒品，處有期徒刑壹年，扣案之大麻煙拾陸支、大麻壹包及大麻種
子（根）壹包沒收並銷毀之，扣案之捲煙紙貳拾壹包及捲煙機貳具均沒收之。應執行
有期徒刑捌年肆月；扣案之第二級毒品ＭＤＭＡ藥丸壹佰肆拾肆顆、大麻煙拾陸支
、大麻壹包及大麻種子（根）壹包沒收並銷毀之，扣案之新臺幣貳仟伍佰元、大小分
裝袋壹佰零貳個、捲煙紙貳拾壹包以及捲煙機貳具，均沒收之。
    事  實
一、甲○○明知ＭＤＭＡ（俗稱快樂丸）、大麻係毒品危害防制條例所規範之第二級
    毒品，依法不得持有、販賣，仍為備己施用，先於民國（下同）八十九年六月初
    某日依「跳蚤市場」雜誌上小廣告所刊登之0000000000號行動電話向
    不詳姓名男子購入第二級毒品大麻、大麻種子(根)一萬元，而非法持有之；並另
    基於販賣營利之犯意，依上述方式以每顆新台幣（下同）四百元之代價，購入第
    二級毒品ＭＤＭＡ藥丸二百顆共八萬元，再印製載有「0000000000
    拉利」之名片，以其上之代稱及行動電話號碼為聯絡工具，販賣ＭＤＭＡ藥丸予
    不特定人牟利。嗣於八十九年九月十五日四時許，經林益源撥打上開行動電話與
    之聯繫後，甲○○即在台北市○○○路○段二九九號地下室「十里洋場ＰＵＢ」
    店內以每顆五百元之代價販賣ＭＤＭＡ藥丸五顆予林益源。迨同日四時二十分，
    經警方在上述「十里洋場ＰＵＢ」前查獲林益源非法持有前開毒品，於同日五時
    四十分許再循線於上址前查獲甲○○，並於其身上扣得ＭＤＭＡ藥丸十顆、行動
    電話一具及販毒所得二千五百元。又於同日上午八時許，在甲○○所駕駛停放於
    台北市○○○路○段三０八號路邊停車場內，車牌號碼Ｔ二─八三０六號自用小
    客車內查獲並扣得ＭＤＭＡ藥丸七十五顆、大麻煙三十一支、上開名片三十八張
    。復於同日上午十時十分許，在甲○○位在台北縣中和市○○路二一八號十五樓
    居所內，查獲並扣得甲○○所有之大麻種子（根）一包、ＭＤＭＡ藥丸五十九顆
    、大麻煙五支、捲煙紙二十一包、大麻一包、使用過之分裝袋三個、大分裝袋六
    十二只、小分裝袋三十七只等物。
二、案經台北市政府警察局大安分局報請臺灣臺北地方法院檢察署檢察官偵查起訴。
    理  由
一、上訴人即被告（下稱被告）甲○○雖於本院審判期日，經傳未到，惟據其於警訊
    、偵訊及原審歷次審訊時均供承於右揭時點循上述方式向不詳姓名男子購入第二
    級毒品大麻、大麻種子(根)及ＭＤＭＡ藥丸而持有之事實，然矢口否認有販賣第
    二級毒品ＭＤＭＡ藥丸之犯行，並辯稱：扣案之ＭＤＭＡ藥丸是渠買來供自己施
    用的，警方所扣得之分裝袋係渠用來裝零錢用的；又扣案之000000000
    0號行動電話ＳＩＭ卡晶片及其名片，係渠於八十九年八月間某日在市○○道、
    敦化南路口附近拾獲的；渠雖曾經拿ＭＤＭＡ藥丸給林益源，但並沒有向他收錢
    ，林益源指稱渠有販賣第二級毒品ＭＤＭＡ藥丸，係因兩人之前曾因細故爭吵，
    林益源懷恨在心，且林益源復因涉嫌販賣ＭＤＭＡ藥丸遭警方捕獲後，為求脫罪
    方設詞構陷云云。
二、經查：
    (一)被告甲○○於八十九年六月初某日依前揭方式向不詳姓名男子購入第二級毒品
      ＭＤＭＡ藥丸、大麻而持有之；迨至同年九月十五日經警方查獲時，仍分別如
      事實欄所述在其身上、自用小客車及居所內共扣得第二級毒品ＭＤＭＡ藥丸一
      百四十四顆、大麻煙三十六支、大麻乙包及大麻種子（根）乙包等情，業據被
      告於警、偵訊中坦承不諱（見偵查卷，第五頁背面、第二一頁、第二三頁），
      並有現場搜索照片十二幀、搜索扣押證明筆錄影本乙紙（搜索居所部分）附卷
      可稽（同上偵卷，第四頁、第三五至四０頁），而扣案物經送鑑定，確屬第二
      級毒品ＭＤＭＡ及大麻，亦有台北市警察局八十九年九月二十九日北市鑑毒字
      第０五五號鑑驗通知書及法務部調查局八十九年十一月八日0000000
      00號鑑定通知書各乙紙在卷可按（同上偵卷，第三三頁、第四一頁），足見
      被告確持有上開毒品無訛。
    (二)關於被告販賣ＭＤＭＡ藥丸之事實，迭據證人林益源於警訊、偵訊及原審審訊
      中證稱：「（你何時開始吸食ＭＤＭＡ藥丸？）我因一時好奇，所以我今日（
      指八十九年九月十五日）四時許在十里洋場向一名綽號『拉利』男子（即被告
      ，下同）購買，尚未吸食。（你如何購買？）我是打0000000000給
      綽號『拉利』購買」、「（甲○○有無賣你快樂丸？）有，我共買五顆，我有
      給他二千五百元．．．」（見偵查卷，第八頁背面、第二四頁）、「向被告買
      過一次。．．．在ＰＵＢ認識被告之後二、三星期向他買搖頭丸，在裡面玩的
      人就會知道管道可以買賣，認識他時，他曾經給我名片，在我的認知裡面，我
      想他可能有，於是我打電話去跟被告問有沒有貨，他說有，我就跟他買（見原
      審卷(一)，第二四三至第二四四頁）」等語綦詳，並有指認被告照片之證明乙份
      、所留存載有「0000000000  拉利」之名片乙張附卷可稽（見原審
      卷，第十四、十五頁）。而證人林益源斯時確曾以其所有000000000
      0號行動電話（參證人林益源警訊筆錄之被訊問人欄〔偵查卷，第八頁〕）撥
      打被告留予名片上之0000000000號行動電話與被告聯絡乙節，亦有
      遠傳電信股份有限公司檢覆之「0000000000號」通聯紀錄一份可考
      （見原審卷(一)，第一一五頁），足徵證人所為上開證詞，實屬信而有徵。至證
      人林益源於原審訊問中雖一度指稱：「．．．我先拿貨還沒有拿錢給他」云云
      ，似與前揭陳述不符，然據該庭完整之詢答紀錄，證人林益源於原審法官追問
      「有否拿錢給被告？」，已行更正並確認有給被告二千五百元之事實，有原審
      是次訊問筆錄在卷為憑（見原審卷(一)，第六五至六九頁）。況衡酌證人林益源
      距前次詢答已三月有餘，一時無法清晰記憶，亦屬情理之常，既證人所述向被
      告購買ＭＤＭＡ藥丸之事實並無二致，尚不影響本件販毒事證之認定。
    (三)再者，被告雖供承留上開名片及交付ＭＤＭＡ藥丸予林益源之事實（見偵查卷
      ，第七頁、第二四頁；原審卷(一)，第六八頁），惟始終辯稱並沒有向林益源收
      錢，林益源指稱渠有販賣第二級毒品ＭＤＭＡ藥丸，係因兩人之前曾因細故爭
      吵，林益源懷恨在心，且林益源復因涉嫌販賣ＭＤＭＡ藥丸遭警方捕獲後，為
      求脫罪方設詞構陷云云。然查，此核與被告於警訊中所稱：我認識林益源，沒
      有仇恨云云（見偵查卷，第六頁），顯互有歧異，已堪疑義。又證人連孟倫雖
      於原審審訊時亦到庭證稱：「（去年被告與林益源爭執，知道原因否？）因為
      七月時（指八十九年七月），有跟他們去ＰＵＢ玩，感覺他們好像因為搖頭丸
      的事爭執，好像是為了要什麼東西而吵起來，要什麼東西我不清楚．．．」等
      語（見原審卷(二)，第十一頁），惟尚難據此認定林益源有誣陷被告之必要，且
      若被告確因之與林益源致生嫌隙，被告更無可能應林益源電話之邀，一次即行
      轉讓高價之ＭＤＭＡ藥丸五顆予林益源無償施用；證人林益源在受此惠澤，亦
      無反目而甘冒偽證罪責攀誣被告之理，故被告上開辯詞，殊與情理相悖，不足
      採信。另按毒品危害防制條例第十七條得減輕其刑之規定，只須據實指陳其毒
      品由來之人或地，並因而破案查獲者，即符合該條之適用，並不以所供上手為
      毒品販賣者為必要，縱為毒品轉讓（無償）者亦同，然證人林益源於原審審訊
      中與被告同庭應法官之詢答時，猶在被告答稱：「（賣過幾次？）沒有賣過，
      就拿這次給他」後，再度指陳：「（你是否拿錢給被告？）我為了這五顆搖頭
      丸，給他二千五百元」等語（見原審卷(一)，第六八頁），顯其證詞未受影響而
      有所更易，益徵證人林益源所言被告販賣乙節應非虛構事實。
    (四)又被告於警訊中供稱：我每星期吃一至二顆ＭＤＭＡ藥丸等語（見偵查卷，第
      七頁正背面），顯然用量甚少，則被告何以隨身攜帶ＭＤＭＡ藥丸十顆，復於
      其車內置放高達七十五顆之該等毒品？況衡酌毒品ＭＤＭＡ藥丸，近年風行於
      舞廳、ＰＵＢ，戕害國民身心甚鉅，是警方經常性對該等場所實施臨檢，厲行
      查緝，衡情被告倘非意圖販賣獲利，豈有甘冒遭查獲之危險，攜帶多量之毒品
      外出，甚而持之進入該等場所之理？此外，警方在台北縣中和市○○路二一八
      號十五樓之被告居所內，除另扣得ＭＤＭＡ藥丸五十九顆外，尚查獲大小分裝
      袋共計一０二只，此有搜索扣押證明筆錄影本一紙在卷足參，被告雖辯稱所扣
      得之分裝袋均是用於存放零錢之用，惟據現場搜索照片觀之（見偵查卷，第三
      六頁），該等分裝袋均係屬夾鏈袋，況其中小夾鏈袋甚小，尚不足放入一元硬
      幣多枚，自無用以存放零錢之價值，亦證被告確係基於販賣之意圖，而販入大
      量之第二級毒品ＭＤＭＡ藥丸，並且計劃再予以分裝賣出，方持有數量如此眾
      多之ＭＤＭＡ藥丸及大小不一之分裝袋無訛。末參以被告自承每顆ＭＤＭＡ藥
      丸之購入代價係四百元，而依證人林益源於歷次偵、審之證詞觀之，彼與被告
      間並非熟識，則被告自無一次即免費提供ＭＤＭＡ藥丸五顆予林益源施用之理
      。綜上，衡之證人林益源證稱：五顆ＭＤＭＡ藥丸二千五百元，亦即每顆藥丸
      有一百元之利差，顯見被告確有販賣第二級毒品ＭＤＭＡ之犯行甚明。
    (五)末查，警方於被告所有車內查扣印有「0000000000  拉利」之名片
      三十八張，被告雖辯稱：0000000000號行動電話ＳＩＭ卡晶片及上
      述名片，係渠於八十九年八月底在台北市市○○道與敦化南路路口附近所拾獲
      云云。惟依通常社會經驗判斷，一般人鮮有撿拾他人名片並據為己有加以使用
      之行為，且被告所稱同時拾獲他人申請之行動電話ＳＩＭ卡晶片以及他人所印
      製之名片，亦屬難以想像之事，況果如被告所言，失主於遺失ＳＩＭ晶片及名
      片後，迄今未曾主動以該支電話聯繫被告，要求返還遺失物，亦未將該支電話
      號碼終止使用，均與事理有悖，足見該支行動電話號碼及名片自始為被告所使
      用，應屬合理之推斷。且證人林益源確曾於八十九年九月十五日四時許，以前
      揭之電話號碼與被告聯絡，已如前述，則被告所辯「八十九年八月底」拾獲前
      揭行動電話ＳＩＭ卡晶片及名片等詞，亦與本案認定犯罪之事實基礎不生影響
      。
    綜上所述，被告所辯並無販賣等情，無非事後諉責之詞，無可採信，是被告犯行
    ，洵堪認定。
三、按ＭＤＭＡ及大麻為毒品危害防制條例第二條第二項第二款所規範之第二級毒品
    。查被告販賣第二級毒品ＭＤＭＡ藥丸之行為，核係犯毒品危害防制條例第四條
    第二項之販賣第二級毒品罪；又其持有第二級毒品大麻之行為，則係犯毒品危害
    防制條例第十一條第二項之持有第二級毒品罪。被告持有第二級毒品ＭＤＭＡ藥
    丸之低度行為，應為販賣之高度行為所吸收，不另論罪。又公訴人就被告持有第
    二級毒品大麻部分雖原以販賣第二級毒品罪嫌起訴，惟原審審理時即表明變更起
    訴法條為持有第二級毒品罪，本院審理後，認亦以持有第二級毒品罪為當，然因
    公訴人已變更起訴法條，本院即不再就此部分事實再行諭知變更，併予敘明。又
    被告所犯上開二罪間，犯意各別，行為互殊，為數罪，應予分論併罰。
四、原審以被告犯罪事證明確，予以論科，固非無見。惟查：原判決於理由欄一(三)中
    已敘明扣案之大小分裝袋係供計劃分裝、販賣第二級毒品ＭＤＭＡ藥丸所用，即
    應於主文關於販賣第二級毒品罪部分，宣告沒收之。原判決竟於主文持有第二級
    毒品項下諭知沒收，自有違誤。被告上訴意旨否認犯罪，雖無理由，惟原判決既
    有可議，自應由本院予以撤銷改判，爰審酌被告素行，而其正值青壯，不思循合
    法正當途徑獲致財富，竟運用智慧、勞力於不法之途及持有之ＭＤＭＡ藥丸及大
    麻之數量、犯後猶卸詞掩飾之態度等一切情狀，分別量處被告如主文第二項所示
    之刑，併定其應執行之刑有期徒刑八年四月。至扣案之第二級毒品ＭＤＭＡ藥丸
    一百四十四顆、大麻煙三十六支、大麻及大麻種子（根）各一包係屬毒品；扣案
    之一萬零二百五十元中，僅二千五百元可認定係販賣ＭＤＭＡ藥丸予林益源之犯
    罪所得，爰依毒品危害防制條例第十八條第一項前段、第十九條第一項規定分別
    宣告沒收或並銷毀之。另扣案之大小分裝袋共計一百零二個、捲煙紙二十一包及
    捲煙機二具，雖為被告所有，且供犯罪所用或預備供犯罪所用之物，惟尚非專供
    販賣或施用毒品之器具，應依刑法第三十八條第一項第二款規定併予宣告沒收。
五、被告甲○○經合法傳喚，無正當之理由不到庭，爰不待其陳述，逕行判決。被告
    於辯論終結後具狀因急性腸胃炎未能出庭，但未據其提出診斷證明書以為佐證，
    況該症狀又非絕對不能出庭，本院認其聲請為無理由，併此敘明。
據上論斷，應依刑事訴訟法第三百六十九條第一項前段、第三百六十四條、第二百九
十九條第一項前段、第三百七十一條，毒品危害防制條例第四條第二項、第十一條第
二項、第十八條第一項前段、第十九條第一項，刑法第十一條前段、第五十一條第五
款、第三十八條第一項第二款，判決如主文。
本案經檢察官鄭龍照到庭執行職務。
中    華    民    國    九十一    年       三       月       二十       日
                              臺灣高等法院刑事第十庭
                                  審判長法  官  溫  耀  源
                                        法  官  林  銓  正
                                        法  官  黃  金  富
右正本證明與原本無異。
持有第二級毒品部分不得上訴。
其餘部分如不服本判決應於收受送達後十日內向本院提出上訴書狀，其未述上訴之理
由者並得於提起上訴後十日內向本院補提理由書（均須按他造當事人之人數附繕本）
。
                    書記官  江  采  廷
中    華    民    國    九十一    年       三       月       二十       日
附錄：本判決論罪科刑法條全文
毒品危害防制條例第四條：
製造、運輸、販賣第一級毒品者，處死刑或無期徒刑；處無期徒刑者，得併科新臺幣
一千萬元以下罰金。
製造、運輸、販賣第二級毒品者，處無期徒刑或七年以上有期徒刑，得併科新臺幣七
百萬元以下罰金。
製造、運輸、販賣第三級毒品者，處五年以上有期徒刑，得併科新臺幣五百萬元以下
罰金。
製造、運輸、販賣專供製造或施用毒品之器具者，處一年以上七年以下有期徒刑，得
併科新臺幣一百萬元以下罰金。
前四項之未遂犯罰之。
毒品危害防制條例第十一條
持有第一級毒品者，處三年以下有期徒刑、拘役或新台幣五萬元以下罰金。
持有第二級毒品者，處二年以下有期徒刑、拘役或新台幣三萬元以下罰金。
持有專供製造或施用毒品之器具者，處一年以下有期徒刑、拘役或新台幣一萬元以下
罰金。
